臺灣彰化地方法院民事裁定
111年度監宣字第437號
聲  請  人  柯福義  


相  對  人  柯桐榮  
關  係  人  林涵霓  
上列聲請人聲請監護宣告事件，本院裁定如下：          
    主    文
宣告柯桐榮（男，民國00年0月00日生，身分證統一編號：Z0000
00000號）為受輔助宣告之人。
選定柯福義（男，民國00年0月00日生，身分證統一編號：Z0000
00000號）為受輔助宣告之人之輔助人。
聲請程序費用由受輔助宣告之人負擔。
    理    由
一、聲請意旨略以：聲請人柯福義為相對人柯桐榮之父，相對人
    長期飲酒後出現情緒不穩、被害妄想、幻聽干擾等症狀，且
    自民國97年間起多次看診精神科與住院治療，經醫診斷為思
    覺失調症，並於100年7月5日經鑑定為中度身心障礙者，目
    前精神狀態不穩定且持續住院治療中，至今毫無起色，已無
    能力處理自己的事務，致不能為意思表示或受意思表示，或
    不能辨識其意思表示之效果，已達受監護宣告之程度，有戶
    籍謄本、親屬系統表、中華民國身心障礙證明影本等件為證
    。爰聲請准予裁定相對人為受監護宣告之人，並請求選定聲
    請人為相對人之監護人，同時指定相對人之母柯黄阿香為會
    同開具財產清冊之人，倘不符監護宣告之要件，請求改為對
    相對人為輔助宣告，並選定聲請人擔任輔助人等語。
二、按對於因精神障礙或其他心智缺陷，致其為意思表示或受意
    思表示，或辨識其意思表示效果之能力，顯有不足者，法院
    得因本人、配偶、四親等內之親屬、最近一年有同居事實之
    其他親屬、檢察官、主管機關或社會福利機構之聲請，為輔
    助之宣告，民法第15條之1第1項定有明文。次按受輔助宣告
    之人，應置輔助人；法院為輔助之宣告時，應依職權就配偶
    、四親等內之親屬、最近一年有同居事實之其他親屬、主管
    機關、社會福利機構或其他適當之人選定一人或數人為輔助
    人；法院為前項選定前，得命主管機關或社會福利機構進行
    訪視，提出調查報告及建議。輔助之聲請人或利害關係人亦
    得提出相關資料或證據，供法院斟酌；法院選定輔助人時，
    應依受輔助宣告之人之最佳利益，優先考量受輔助宣告之人
    之意見，審酌一切情狀，並注意下列事項：(一)受輔助宣告
    之人之身心狀態與生活及財產狀況。(二)受輔助宣告之人與
    其配偶、子女或其他共同生活之人間之情感狀況。(三)輔助
    人之職業、經歷、意見及其與受輔助宣告之人之利害關係。
    (四)法人為輔助人時，其事業之種類與內容，法人及其代表
    人與受輔助宣告之人之利害關係。民法第1113條之1第1項、
    同條第2項準用第1111條、第1111條之1分別定有明文。
三、經查，聲請人主張之事實，業據其提出中華民國身心障礙證
    明影本、親屬系統表及戶籍謄本等件為據，且經本院在鑑定
    人即彰濱秀傳紀念醫院醫師黃桂耀前審驗相對人之精神狀況
    ，相對人對於法官點呼有反應，且對法官詢問其姓名、出生
    年月日、身分證字號、戶籍地址、在場之聲請人及關係人與
    其關係為何、有無結婚與子女的姓名、已住院多久、家中成
    員為何、三餐如何處理、今日的日期、現任的總統與彰化縣
    縣長為誰、100-7、93-7、8×12與19+22各為何、現處何地、
    今日到場所為何事等問題均能正常回答，惟對於87-7、11×1
    2則無法計算，有本院訊問筆錄在卷可按。又經本院囑託彰
    濱秀傳紀念醫院醫師黃桂耀鑑定結果，認為鑑定時相對人情
    緒尚穩，意識清醒，注意力可集中，臉部表情略焦慮，言談
    音量尚可，話量普通表達能力尚可，偶有回答問題跳題、語
    無倫次之情形，且認知功能顯輕度判斷力障礙，有被害妄想
    、關係幻想、聽幻覺干擾等現象。綜合相對人精神疾病史及
    晤談結果，就精神醫學觀點，相對人長期精神病於精神科住
    院，疾病呈現慢性退化，有輕度反應遲鈍、思考空乏與鬆散
    情形，且於心理測驗魏式智力分數為82分，智能反應與理解
    能力較正常人輕微下降，達邊緣智能不足患者之智能範圍。
    綜合上述，相對人因長期精神病功能退化對外界現實判斷及
    理解力減弱已達輔助宣告之程度等語，有彰濱秀傳紀念醫院
    111年11月16日彰濱（醫）字第1110211號函及司法精神鑑定
    報告書在卷可稽，堪認相對人因精神障礙或其他心智缺陷，
    致為意思表示或受意思表示，或辨識其意思表示效果之能力
    顯有不足之效果。從而，本件聲請為有理由，應予准許，爰
    宣告相對人為受輔助宣告之人。
四、本件相對人既經輔助宣告，揆諸前揭規定，自應為其選定輔
    助人。又聲請人主張其與相對人之母柯黄阿香均同意由聲請
    人擔任相對人之輔助人等情，有戶籍資料、同意書等件為證
    。本院審酌聲請人柯福義為相對人之父，與相對人關係非常
    密切，由聲請人擔任相對人之輔助人，應符合相對人之最佳
    利益，爰裁定如主文第2項所示。又法院為輔助宣告時，受
    輔助宣告之人對其財產仍具處分權能，輔助人僅於民法第15
    條之2第1項等事件對於輔助宣告之人之行為具有同意與否之
    權限。從而，本件輔助人無須開具財產清冊陳報法院，本院
    自亦無依法另指定會同開具財產清冊之人，附此敘明。
五、依家事事件法第177條第2項、第164條第2項，裁定如主文。
中    華    民    國   111    年    11    月    28    日
                  家事法庭    法  官  沙小雯
以上正本係照原本作成。
如對本裁定抗告，須於裁定送達後10日之不變期間內，向本院提
出抗告狀（須附繕本），並繳納抗告費新臺幣1,000元。
中    華    民    國   111    年    11    月    28    日
                              書記官  項珮欣